臺灣臺北地方法院刑事判決　　　　　　　　　　　　　九十一年度自緝字第一五號
　　自　訴　人　己○○即
　　　　　　　　徐福東
　　被　　　告　辛○○即
　　　　　　　　李賴銀鐘
　　指定辯護人　乙○
右列被告因偽造有價證券案件，經自訴人提起自訴，乙○判決如左：
    主  文
辛○○無罪。
    理  由
一、自訴意旨略以：自訴人為康富健宇宙能量股份有限公司（下稱康富健公司）人頭
    負責人，實際負責人為李有明（通緝中），詎被告辛○○與李有明明知自訴人於
    民國八十七年五月二十五日即離開康富健公司，未經自訴人同意，仍假藉自訴人
    為康富健公司代表人，簽發發票日八十七年六月二十日、面額新台幣（下同）一
    百萬元，付款人為泛亞商業銀行松山分行之支票一紙，並持以行使交付予庚○○
    ，因認被告涉犯刑法第二百零一條第一項之偽造有價證券罪嫌。
二、按犯罪事實應依證據認定之，無證據不得推定其犯罪事實；另不能證明被告犯罪
    者，應諭知無罪之判決，刑事訴訟法第一百五十四條、第三百零一條第一項分別
    定有明文。又刑事訴訟法上所謂認定犯罪事實之證據，係指足以認定被告確有犯
    罪行為之積極證據而言，該項證據自須適合於被告犯罪事實之認定，始得採為斷
    罪資料；而認定不利於被告之事實，須依積極證據，苟積極證據不足為不利於被
    告事實之認定時，即應為有利於被告之認定，更不必有何有利之證據。另認定犯
    罪事實所憑證據，雖不以直接證據為限，間接證據亦包括在內；然而無論直接或
    間接證據，其為訴訟上之證明，須於通常一般之人均不致有所懷疑，而得確信其
    為真實之程度者，始得據為有罪之認定，倘其證明尚未達到此一程度，而有合理
    性懷疑之存在時，即無從為有罪之認定；告訴人之告訴（自訴人之自訴亦同），
    係以使被告受刑事訴追為目的，是其陳述是否與事實相符，仍應調查其他證據以
    資審認（最高法院二十九上字第三一０五號、三十年上字第八一六號、七十六年
    台上字第四九八六號、五十二年台上字第一三００號判例均足資參照）。
三、訊據被告否認有何偽造有價證券犯行，辯稱：與李有明雖為夫妻，然其只是家庭
    主婦，並未參與公司經營，也從未見過該一百萬元支票，絕無偽造簽發該一百萬
    元支票等語。經查：自訴人認被告涉嫌偽造該一百萬元支票，無非以當時持該支
    票前來討債之人，告知其兒子說只要問被告就知道了云云（見乙○九十一年六月
    四日訊問筆錄）。因此依其兒子之轉述判斷係被告偽造該支票為論據，然經乙○
    多次通知曾持該支票向台灣板橋地方法院聲請支付命令之證人庚○○出庭作證，
    均無法送達予證人庚○○，即難徒憑自訴人之「個人判斷」推論係被告偽造該一
    百萬元支票。又康富健公司自八十四年七月三日經主管機關台北市政府建設局核
    准設立至今，自訴人均為康富健公司之負責人，且從未變更等情，業經乙○調閱
    康富健公司公司登記案卷查明屬實，自訴人亦不否認曾以康富健公司負責人名義
    向銀行申請公司支票，並將其個人支票印鑑章交由公司秘書鍾淑媛保管（見乙○
    九十一年六月四日訊問筆錄）。則自訴人既自承為康富健公司名義負責人，代表
    公司向銀行開立支票帳戶，將支票印鑑章交予公司秘書保管，足徵自訴人原先確
    曾授權他人簽發康富健公司支票，自訴人雖陳稱其在八十七年五月二十五日即已
    寄送存證信函一紙表示離職不再擔任康富健公司負責人，惟該存證信函卻非寄送
    予被告或李有明，反係寄送予丙○○，而證人丙○○證稱：並非康富健公司總經
    理，也沒有掛名，對該存證信函沒有印象，也不知道自訴人為何要寫該存證信函
    等語（見乙○九十一年六月十八日訊問筆錄）。自訴人復自承不知道丙○○在康
    富健公司擔任何種職務（見乙○九十一年六月四日訊問筆錄）。是自訴人其後僅
    以存證信函向不知在康富健公司擔任何種職務之丙○○表示離職，而未向被告或
    李有明索回印鑑章，甚或向被告或李有明明確表示不再准許使用印鑑章，實與常
    情有違，被告是否知悉自訴人已不欲再擔任康富健公司負責人，亦非無疑？另證
    人丁○○、戊○○、甲○之證述均無從證明被告偽造該一百萬元支票，自難僅以
    自訴人之指訴、臆測即認被告犯罪。此外復查無其他積極證據足資證明被告有何
    偽造有價證券犯行，不能證明被告犯罪，揆諸上開說明，自應為被告無罪之諭知
    。
據上論斷，應依刑事訴訟法第三百四十三條、第三百零一條第一項，判決如主文。
中      華      民      國      九十一    年    九      月    十一    日
                                    臺灣臺北地方法院刑事第五庭
                                        法  官  陳容正
右正本證明與原本無異
如不服本判決，應於判決送達後十日內，向乙○提出上訴狀。
                                        書記官  彭雅慧
中      華      民      國      九十一    年    九      月    十三    日
